# 股份支付

提问人：zd241 时间：2017-04-01 02:08:28
陈老师，ipo公司股改前为了以后业务推广拟引进一央企持股20%-30%，增资的价格按照成本法评估的公允价。若按照收益法评估的话，收益法评估的公允价肯定高于成本法评估的公允价，这个差额是否需要确认股份支付呢？但是成本法是经国资委认可的，是否可以不确认股份支付呢？

回答人：chenyiwei
该差额实际上代表了后续要求在经营所需资源方面获得该央企支持的一项权利，也是该央企对被投资企业的一项承诺。如果该承诺不构成确认资产的条件，则理论上应作为一项股份支付（其对价是某种不可识别的形式），借记管理费用，贷记资本公积但在实际操作中很少见。

提问人：zlliang125 时间：2017-05-03 23:42:38
版主您好，请教您一个问题。目前一新三板公司以1.2元/股价格发行股份购买关联方资产，前次发行价格为1.1元/股， 2016 年 4 月进行权益分派后摊薄每股净资产为1.15元/股，公司于 2017 年 2 月提交重组报告书，目前重组方案尚未通过审批， 2017 年 3 月挂牌公司披露年报每股净资产为1.4元/股，该次发行股票购买资产价格是否适用股份支付？谢谢！

回答人：chenyiwei
请关注：所购买的资产是否构成“业务”？为何会出现发行价格低于每股净资产的情况？

提问人：zlliang125 时间：2017-05-04 09:06:03
购买的资产构成业务，发行价格依据前次发行价格、 2015 年年度财务数据及公司成长性，因方案尚需股转审批，审批期间公司披露2016 年度报告，导致本次发行价格低于 2016 年度每股净资产，但不低于重组基准日前摊薄后的每股净资产。

回答人：chenyiwei
1 、因为被购买的资产构成业务，因此应按照企业合并的原则处理（进一步区分为同一控制下合并和非同一控制下合并），而不适用股份支付准则。 2 、如果是同一控制下合并，则所取得的该业务净资产账面价值份额与所增加的股份之间的差额调整资本公积，不涉及股份支付费用的确认问题。 3 、如果是非同一控制下合并，则合并成本应按所发行股份的公允价值计量。合并成本与被收购方可辨认净资产公允价值份额之间的差额为商誉或负商誉，但如果构成商誉的，应特别关注这部分商誉的减值问题。

提问人：zlliang125 时间：2017-05-11 15:15:13
追问陈老师: 审核员针对上述方案提出：审议本次重组方案的董事会召开于 2017 年 2 月，挂牌公司 2017 年 3 月披露的 2016 年年报每股净资产为1.4元，高于本次重组发行价格1.2元；同时，本次发行对象为挂牌公司董事、高管、核心员工，且约定有离职回购等相关事项。该次发行是否适用股份支付补充意见。（本次发行包括两部分，第一部分为向控股股东发行 1500 万股份购买其持有的同一控制下企业；第二部分为向新增的高管发行 300 万股份购买其个人拥有的软件著作权，离职回购为锁定该高管的服务年限，并非为发行股份的条件） 在此背景下公司是否构成股份支付？ 问题 1 ：如若构成股份支付，根据《新三板挂牌公司股票发行常见问题解答——股份支付》有关规定，需要说明挂牌公司股票的公允价值，并说明公允价值的判断方法。目前公司采取协议转让方式，尚未有外部投资者，我们是否可以以 2016 年年报披露的每股净资产作为公允价值？ 问题 2 ：如果构成股份支付，本次确认的费用为（公允价格-1.2）*300万，是否可以作为授予后立即可行权的股份支付，还是需要根据服务年限条款，在每个等待期内予以确认；针对控股股东发行部分的（公允价格-1.2）*1500万差额如何处理？ 谢谢！

回答人：chenyiwei
1 、向控股股东发行 1500 万股份购买其持有的同一控制下企业，不构成股份支付。向新增的高管发行 300 万股份购买其个人拥有的软件著作权，以发行股份的公允价值大于其投入的软件著作权公允价值的差额确认股份支付费用。 2 、股份支付公允价值的确定请参考《北京注册会计师协会专家委员会提示[2016]第 8 号——IPO企业股权激励工具关注的审计重点》中对“四个维度”的表述，不可以简单地按照帐面净资产作为公允价值。 3 、如果约定了服务期限条款，在此期间提前离职需按原价退还所获得的股份的，则具备服务期限条件，可在等待期内摊销股份支付费用。

提问人：萍实 时间：2017-05-16 17:29:19
陈版好，我也遇到了类似情况，拟挂牌新三板企业，实际控制人是某个职工的母亲，现在母亲把一部分股权低价转让给儿子，转让后母亲不丧失控制权，请问这种情况是否要按股份支付处理？谢谢陈版！

回答人：chenyiwei
要考虑该低价转让是基于受让方作为员工的身份还是与实际控制人的亲属关系。可以考虑的是：该次股权低价转让是否仅涉及母亲转让给儿子？与该受让方职级相同或类似的其他员工是否享受到了同样的低价转增待遇？

提问人：无言的纯牛奶 时间：2017-05-16 17:01:00
陈版，请教个问题：
背景：拟挂牌新三板企业，同一时点，即 227 ，母公司有引进外部股东，且定价2.6；同时，控股股东转让给内部职工及子公司股东的部分，定价 1 元，两次价格差异较大； 其中，不考虑这两次股权变动的情况下， 228 的报表日的净资产每股0.88；两次变动后 228 的报表日的净资产每股1.18； 目前这两次股权变动，工商变更登记是一次做完的，均为 228 变更的；股东会决议是 227 ，而且定增是第一项内容，转让股权是第二项）
问题： （ 1 ）基于以上事项，控股股东转让给内部职工的部分，应该适用于股份支付准则的相关规定吧？ （ 2 ）持股36%的子公司股东A和母公司的控股股东B之间有签订一致行动人协议，控股股东低价转让股权给小股东，是否涉及股份支付？怎么考虑？

回答人：chenyiwei
1 、作为股份支付处理，股份支付的公允价值为引入外部投资者定价2.6与转让给员工的价格 1 元之差。 2 、该低价转让的目的是什么？该小股东与本企业或该子公司的关系？

提问人：无言的纯牛奶 时间：2017-05-17 09:17:32
1 、好的。 2 、实际上，子公司股东A的母亲与控股股东B是事实夫妻，不是法律夫妻，可以说A是B的继女，但此层关系没有相关法律依据；至于低价转让的目的，目前并不能清晰识别（企业也说就是简单的增加股东，没其他考虑）；
在 2016 年以前，子公司的控股股东也是B， 2016 年年初，B将大部分股权以面值转让给A，自己仅留极少的一部分股份；A成为子公司的控股股东，后由于现在的母公司追加投资至51%（A和另外一个自然人股东转让给母公司的），形成同一控制下企业合并，也就是上个帖子的内容了，但是发上个求助贴的时候并不知道，其实他们不存在法律上的关系，后来律师核查才发现的；A持股下降，成为为子公司的小股东。 目前A是子公司的执行董事。 现在可以确定的是，A只是个 90 后的孩子，无论持股比占到多大，她肯定不存在控制公司的情形，所以可以认为两家公司的实际控制人一直是B。

回答人：chenyiwei
这种情况下，A的任职可能只是名义上的，其低价受让股份为了补偿其以往或将来为公司提供服务的可能性较低。可能表明其低价受让股份更多地是基于家族内部利益平衡的考虑？

提问人：无言的纯牛奶 时间：2017-05-18 08:55:07
这么说很客观，而且应该这么判定。 那这种情况下，账务如何处理及处理的依据说明就显得尤为重要了，陈版有好的建议么？要从哪几方面说明这个事项，来支撑拟定账务处理？

回答人：chenyiwei
建议会同律师、券商就上述各点注意收集事实证据，并且确保事实证据的充分、适当，能够互相印证。

提问人：PIL 时间：2017-09-20 20:04:45
国际会计准则-股份支付第二十一条： [size=10.000000pt]21A [size=10.000000pt]类似地，主体在估计所授予的权益工具公允价值时应考虑所有非给予条件。因此，对于授予的附非给予条件的权益工具，如果对方满足了非市场条件的全部给予条件，主体应确认自对方取得的商品或服务 (如取得的雇员在特定服务期间内为主体所提供的服务)，不论那些非给予条件是否满足。 [size=10.000000pt][size=10.000000pt]如果对方满足了所有其他给予条件，主体应确认自对方取得的服务 (如取得的雇员在特定期间内留在主体内所提供的服务)，而不管市场条件是否满足，从而对是否达到股价目标不作区别对待。 [size=10.000000pt][size=10.000000pt]请问各位老师，是否达到股价目标为何不用考虑呢？是否是因为在确认股票期权公允价值时已经考虑的缘故？

回答人：chenyiwei
可以这样理解。股价目标属于市场条件，其影响的是授予日权益工具的公允价值，而不影响所授予的权益工具的数量。由于在确定权益工具的公允价值时，已经将市场条件及其实现的可能性纳入考虑，所以在确定权益工具的可行权数量时就不再重复考虑这个因素。
由于服务期限条件和非市场业绩条件决定了所授予的权益工具的数量，而权益工具的公允价值在授予日确定后就不再变动，相应地，只要在等待期内满足了服务期限条件和非市场业绩条件，相应数量的权益工具就已经授予，也就应当按照所授予的权益工具数量乘以授予日公允价值计量股份支付费用。非可行权条件同理。

提问人：heyajie20071 时间：2017-10-11 19:28:42
某IPO企业 2016 年 12 月通过持股平台中控股股东低价转让股份给公司员工若干人，机构投资者价格 50 元，转让价 5 元，转让股份数200 万，此部分差异 200 万 45 作为一次性股份支付处理；借记管理费用、贷记资本公积 - 其他资本公积；今年有 2 人辞职，辞职 2 人又将拥有的合计 600 股已原价每股 5 元转让给持股平台的控股股东；（此股份支付并未约定任何服务期限条件，业绩条件）；目前问题是辞职 2 人的这 600 股 (600 45 元）是否应该在今年冲回。

回答人：chenyiwei
不应冲回。既然当初第一次授予时一次性计入费用，无等待期，就说明第一次股权激励的补偿对象是原激励对象历史上（第一次授予日之前）已经提供的服务，这不因第一次激励对象的后续离职而改变，所以第一次股份支付费用不应冲回。

提问人：cjf137026291 时间：2017-11-01 11:18:31
各位老师，某拟新三板挂牌公司（假定折股 1000 万股），账面每股净资产2.5元，评估每股净资产3.9元。原来的股东只有老板一个人。为了激发员工工作积极性，现在老板打算成立一个员工持股平台（合伙企业），将持有公司的一部分股权转让给该持股平台（合伙企业），转让价格为2.5元/股，股权转让协议是老板跟该持股平台（合伙企业）签订的。员工通过缴纳注册资本的形式持有该持股平台（合伙企业）的股权，间接持有该拟新三板挂牌公司的股权。 请问：该事项（交易）是否构成股份支付？还是就是股东之间的交易，该拟新三板公司只需要变更相关工商资料等

回答人：chenyiwei
应构成股份支付。员工取得股份的成本低于授予日公允价值的差额确认为股份支付费用。这实际上是大股东代公司承担了股份支付费用，按照《企业会计准则解释第 4 号》第七条规定，企业应作为权益结算股份支付处理。

提问人：cpab 时间：2017-12-20 23:28:43
公司增发新股，主要是由原股东购买也有个别大股东的朋友，发行价格为账面值，低于公允价，原股东中有部分为公司的高管及技术骨干，高管及技术骨干按自已的意愿认购，但规定了认购的上限数量，每位股东的认购的上限是按级别有些不同， 认购完后高管及技术骨干的持股比例较以前发生了变化，有的增加了有的减少了。 请教：公司增发主要是为了增加注册资本，使公司的实力看起来更强些，认购的对象主要是基于原股东的身份及大股东的亲朋好友。 请教这种情况对于高管及技术骨干认购的股票，可以基于增发股东是为了增加注册资本，使公司的实力看起来更强些，并不是为了获得职工的服务，而不作为股份支付吗？谢谢！

回答人：chenyiwei
要看增发前后股权结构的变动是否重大。如果高管即技术骨干在本次增发后的持股比例上升较大，则应考虑其中包含股份支付因素。

提问人：cpab 时间：2017-12-21 22:59:29
对于高管及技术骨干，是否只计算超过原持股比例的相应股数的股份支付。

回答人：chenyiwei
可以。

提问人：dumingrain 时间：2017-12-25 23:20:10
陈版主，您好！咨询一个问题，一家上市公司的实际控制人将其部分股权赠与公司员工，赠与的方式，通过设立信托资产，信托存续期间及信托到期后，委托人（实际控制人）按约定时限自行售出股票，将售出股票所获现金交付至本信托，受托人（信托公司）根据委托人制定的分配计划，以信托财产为限，向受益人（为公司指定的 100 名员工）进行分配。信托期间为 5 年，从第三年开始，30%、30%和40%的出售股票。我想问一下，这种是否是股份支付？是否是类似以现金结算的股权激励？这 100 名员工不假定不会发生变化，如果是股份支付，每年应该怎样进行账务处理？谢谢

回答人：chenyiwei
属于股份支付，但因为上市公司自身无结算义务，所以在上市公司报表层面按权益结算股份支付处理。 股份支付的初始计量金额为实际控制人与激励对象签订协议的生效日，以该日标的股票市价和授予价格之间的差额作为股份支付费用，如果设置了服务期限条件或业绩条件的，则按照“一次授予、分期解锁”的做法，将每个解锁批次分别在其各自的等待期内摊销确认股份支付费用；未设置服务期限条件或业绩条件的，则股份支付费用在授予日一次性确认。

提问人：dumingrain 时间：2017-12-26 07:12:27
那我的理解，假设签订协议时，股票市价为 10 元，如果没有约定服务期限，则第一次解锁授予时股票出售价格为 12 元，扣除相关费用后为11.8元，则这部分1.8元作为股份支付费用，增加费用和资本公积。是吗？

回答人：chenyiwei
上市公司按授予日市价与授予价格之差确认费用，后续不再调整。

提问人：dumingrain 时间：2017-12-27 14:03:36
那陈版主，我再咨询一下，那信托资产的费用是否可以由上市公司承担？还是必须有委托人承担？

回答人：chenyiwei
建议按照信托合同，由信托的委托人或受益人承担。上市公司承担此类费用会被质疑为损害股东利益，特别是中小股东利益。

提问人：dumingrain 时间：2017-12-27 17:57:57
陈版主，那就是说，如果授予日的股票市价是 15 元，则当期应该确认管理费用和资本公积 15 元*股数？但是等到实际股票出售赚予现金时，员工必须还要在公司，则我们应该按“一次授予、分期解锁”的方法，在每个各自的等待期摊销确认股份支付费用，这样来说，我们是不用考虑最后实际给员工多少金额？还有，等到员工收到现金时，是按偶然所得还是按工资薪酬缴纳个所税？谢谢

回答人：chenyiwei
按 15 元*股数作为股份支付费用总额，在等待期内摊销确认费用和资本公积，与最终员工获得的现金无关。

提问人：dumingrain 时间：2017-12-27 21:24:05
那以后每个年度不需要根据股票市价调整摊销金额吗？

回答人：chenyiwei
上市公司层面的费用计量金额后续不受股价变动影响。

提问人：dumingrain 时间：2017-12-27 23:59:01
那陈版主，那打扰日，此类股份支付的行权日是什么时候？就是授予日吗？

回答人：chenyiwei
如上面回复，要看有无等待期。